【裁判字號】    89,自,30
【裁判日期】    891211
【裁判案由】    詐欺
【裁判全文】
臺灣新竹地方法院刑事判決                          八十九年度自字第三號
    自  訴  人  丁○○
    自訴代理人  庚○○
    被      告  癸○○
                甲○○
    共      同
    選任辯護人  路春鴻
                陳詩文
右列被告因詐欺案件，經自訴人提起自訴，本院判決如左：
    主  文
癸○○、甲○○均無罪。
    理  由
一、自訴意旨略以：自訴人丁○○於民國八十七年八月二十五日參加以被告癸○○為
    會首之互助會，每會新台幣（下同）二萬元，該會原應於八十九年八月二十五日
    始到期，詎至八十九年一月二十五日止，被告癸○○因負債過重，且有部分冒名
    標會之情事，致無支付能力，而無法繼續開標，被告甲○○係被告宛霖之夫，且
    係實際收受會款之人，與被告癸○○有共犯關係，認被告癸○○、甲○○所為係
    犯刑法第三百三十九條之詐欺罪嫌等語。
二、訊據被告癸○○雖坦承其係自訴人所參加前揭互助會之會首，且該會於八十九年
    一月即停止運作，但否認有前揭詐欺之犯行，辯稱因所投資之股票重挫，經商失
    利，債務負擔過重致無法繼續支付會款，始宣告停會，以免使活會會員因陸續繳
    交會款，造成損害擴大，她雖停止該會之運作，但並無不法所有之意圖；被告甲
    ○○辯稱該互助會係當時其妻被告癸○○所召集，該會事務他亦不涉入，對該互
    助會財務，他完全不知情等語。
三、按犯罪事實應依證據認定之，無證據不得推定犯罪事實，刑事訴訟法一百五十四
    條定有明文，刑法第三百三十九條第一項之詐欺取財罪，以意圖為自己或第三人
    不法之所有，以詐術使人將本人或第三人之物交付為要件，自訴人雖認被告癸○
    ○、甲○○，因被告癸○○所召集之互助會提前停止運作，且有冒標之情事，認
    被告癸○○、甲○○涉有刑法第三百三十九條第一項詐欺取財罪嫌，惟查：
（一）、被告癸○○於前開時間所召集之互助會，於八十九年一月間，即提前停止運
        作，未再開標，會員亦未再繳會款之事實，為被告癸○○供承不諱，核與自
        訴人指訴之情節相符，復有互助會會員名冊一紙在卷可稽。
（二）、惟被告癸○○所召集之前互助會雖提前停止運作，但自訴人並無提出任何證
        據足以證明，在該會停止運作前被告癸○○有冒名標會之行為，自訴人在本
        院調查時先指稱被告癸○○有冒用會員「丑○○、乙○○、康蕙蕙」等人之
        名義標會，復又稱在已經開了的十二會中，被告二人冒標了十會，而證人即
        活會會員呂桂蓮、戊○○、子○○、辛○○、與自訴人共同一會之壬○○在
        本院調查時雖均證稱並未標得會款，但另該會會員郭淑卿（二會、另一會係
        使用郭炫呈名義）、張敏雅、丙○○、張秋蘭（使用己○○名義參加）等人
        則證稱確有標得會款，顯見自訴人所稱被告二人在十二會中冒名標了十會並
        非事實。從而被告癸○○所召集之互助會雖提早停止運作，但尚難認被告癸
        ○○、甲○○有冒名標會之情事，被告癸○○辯稱無不法所有之意圖，應可
        採信。
四、綜合前開說明，自訴人既未能提出充分無證據足以證明被告癸○○、甲○○有冒
    名標會之行為，自難認被告癸○○、甲○○有冒名標會之行為，被告癸○○、甲
    ○○既無冒名標會之行為，則前揭互助會雖提早停止運作，顯係民事糾紛，尚難
    認被告癸○○、甲○○有為自己不法所有之意圖及施用詐術可言，故被告癸○○
    、甲○○前揭行為即與前述刑法第三百三十九條第一項所定之要件有別，自難論
    以該罪，此外復查無其他積極之證據足以證明被告癸○○、甲○○涉有詐欺取財
    之犯行，既不能證明被告癸○○、甲○○犯詐欺取財罪，自應為無罪判決之諭知
    。
據上論結，應依刑事訴法第三百四十三條、第三百零一條第一項判決如主文。
中      華      民      國    八十九    年     十二     月     十一     日
                              臺灣新竹地方法院刑事第二庭
                                        法      官  王  銘  勇
右正本證明與原本無異。
如不服本判決，應於判決送達後十日內向本院提出上訴狀( 應附繕本 )，上訴於
臺灣高等法院。
                                        書  記  官  張  雲  娥
中      華      民      國    八十九    年     十二     月     十一     日


司法院資訊處製作；財團法人民間司法改革基金會備份。
